臺灣高等法院刑事裁定
110年度抗字第917號
抗  告  人
即  被  告  王林美蘭


上列抗告人即被告因詐欺等案件，不服臺灣臺北地方法院中華民
國110年5月5日所為交付審判之裁定（109年度聲判字第308號）
，提起抗告，本院裁定如下：
    主  文
抗告駁回。
    理  由
一、原裁定意旨略以：本案臺灣臺北地方檢察署檢察官與臺灣高
    等檢察署檢察長先後為不起訴處分、駁回再議處分，理由無
    非以聲請人即告訴人蔡翁雙喜（下逕稱姓名）之為市場菜販
    、具備相當社會經驗與商業技能等經歷，認定蔡翁雙喜係自
    願為保單質借、將國泰人壽保險股份有限公司（下稱國泰人
    壽）所匯保單借款領出交與抗告人即被告王林美蘭（下稱被
    告）；又以前開認定為基礎，認定被告辯解可信、蔡翁雙喜
    指訴不可採，且認為被告與證人蔡美惠（下逕稱姓名）等人
    對談時所為認錯係「衡情因說話動機不一，自難逕採為真」
    。然若蔡翁雙喜確因信任被告，致遭其詐，誤信匯入帳戶之
    金錢乃被告所有，而言聽計從提領交付，則上開推論將均無
    以附麗。又綜觀被告與蔡美惠等人之對話錄音紀錄全部意旨
    ，被告乃就蔡翁雙喜本案之指訴予以認錯，復由雙方對話過
    程、語氣、互動，難認被告所為承認非出於自由意志，宜對
    此重要證據及本案借據上之簽名是否為被告所為、被告行為
    動機之證據資料等節進一步調查認定。是本件依現存卷內證
    據，不能一望即知排除被告涉犯修正前刑法第339條第1項詐
    欺取財、刑法第216、210條行使偽造私文書等罪之嫌疑，應
    准予交付審判等語。
二、抗告意旨略以：
　㈠上開錄音紀錄，係一群人圍著被告，以重複、誘導方式質問
    被告，原審開庭時未予被告陳述對該證據之意見，即以錄音
    及應鑑定筆跡為由裁定准予交付審判，難認已保障被告聽審
    權。
　㈡原裁定忽略審酌下列事項：
　⒈倘蔡翁雙喜、告訴人蔡和益、蔡和韋（上2人下均逕稱姓名）
    從未簽名，則本案保單效力即屬有疑，渠等如何主張保單上
    之權利為渠等所有？
　⒉檢察官已調取蔡翁雙喜繳納保費及借款利息之情形，亦查核
    出蔡翁雙喜曾以郵局帳戶繳納保單借款，其豈能稱對於原裁
    定附表一、二所示數十次保單借款均不知情？又為何蔡翁雙
    喜提款數額與國泰人壽匯入款項數額不一致？另原裁定所稱
    蔡翁雙喜信任被告、事事都交給被告處理，被告本可以更輕
    鬆、迅速方式得利，何需大非周章，先以偽造文書方式進行
    保單質借，於所借款項匯入蔡翁雙喜向有限責任臺北市第九
    信用合作社（業與板信商業銀行股份有限公司合併）申設帳
    號000000000****號帳戶（下稱板信銀行帳戶）後，向蔡翁
    雙喜佯稱該些款項為其所有云云，再由蔡翁雙喜提領款項交
    與被告，徒增不必要之麻煩及風險，故蔡翁雙喜等人指訴之
    內容，實與常情有違。
　㈢原裁定既有上述瑕疵，難認適法。請撤銷原裁定，更為妥適
    之處理等語。
三、按刑事訴訟法第258條之1規定聲請人得向法院聲請交付審判
    ，係對於「檢察官不起訴或緩起訴裁量權」制衡之一種外部
    監督機制，法院僅就檢察官所為不起訴或緩起訴之處分是否
    正確加以審查，以防止檢察機關濫權。法院為交付審判之裁
    定時，視為案件已提起公訴，刑事訴訟法第258條之3第4項
    定有明文。是法院裁定交付審判，即如同檢察官提起公訴使
    案件進入審判程序。而法院裁定交付審判之前提，須依偵查
    卷內所存證據，或依刑事訴訟法第258條之3第3項為必要之
    調查後，確已符合同法第251條第1項規定「足認被告有犯罪
    嫌疑」之檢察官應提起公訴之情形，亦即該案件已經跨越起
    訴門檻，即得准許。再刑事訴訟法第251條第1項係規定：「
    檢察官依偵查所得之證據，足認被告有犯罪嫌疑者，應提起
    公訴。」，此所謂「有犯罪嫌疑」之起訴條件，並不以被訴
    之被告將來經法院審判結果確為有罪判決為必要，與同法第
    301條第1項前段規定：「不能證明被告犯罪者應諭知無罪之
    判決。」不同。即以檢察官起訴或經被害人自訴之被告，經
    法院綜合全案調查之證據審判結果，認為現有犯罪嫌疑之證
    據尚不足以證明其成立犯罪，而諭知其無罪之情形，係屬不
    同之訴訟程序層次架構（最高法院94年度台上字第4549號判
    決意旨參照）。是法院依偵查卷現存之證據，或為必要之調
    查後，認被告犯罪嫌疑之程度已足提起公訴時，即得裁定准
    許交付審判，然法院准許交付審判後，仍須經審判程序合法
    調查證據後，始能決定被告是否成立犯罪，非謂法院准許案
    件交付審判即認定被告有罪，只能說存有犯罪嫌疑而已。
四、經查：
　㈠原裁定以保險業務員與客戶之間，基於長久信任關係偶有因
    此金錢互通有無、彼此給予便利之現象存在。無論係客戶因
    保險專業不足或業務繁忙，無暇處理，而將相關事務交由保
    險業務員統籌辦理，或保險業務員利用客戶之信任，從中五
    鬼搬運、侵吞款項、詐取金錢，均非罕見，無法排除蔡翁雙
    喜確因信任被告，致遭其詐，誤信匯入板信銀行帳戶之金錢
    屬被告所有，而言聽計從提領交付之可能。其次，觀諸被告
    與蔡美惠等人之對話錄音紀錄全部意旨，被告係就本案蔡翁
    雙喜之指訴予以認錯，且從對話過程、語氣、互動，難認被
    告之承認非出於自由意志，宜就此重要證據進一步認定。又
    蔡翁雙喜等人於偵查中曾聲請鑑定借據上之簽名是否係被告
    所為，及被告行為動機之證據資料，亦均需經調查確認。原
    裁定因認被告涉犯修正前刑法第339條第1項詐欺取財、刑法
    第216、210條行使偽造私文書等罪嫌，犯罪嫌疑之程度已足
    提起公訴，而裁定准許交付審判，已詳敘認定之理由及依憑
    之證據，其認事用法，並無違誤，經核並無不合。
  ㈡抗告意旨㈠部分，原審既已於110年1月6日、同年4月26日開庭
    ，且傳喚被告到庭訊問，被告本可以言詞或書面陳述意見，
    尚難因法院未當庭要求被告表示對於錄音紀錄之意見，即謂
    侵害被告之聽審權。至抗告意旨㈡部分，均屬是否足以證明
    其犯罪存否之爭執，是否有理、可信，仍須經過開啟交付審
    判後的調查、審理、辯論程序始能辨明，非一望即能明顯排
    除被告涉犯前揭罪嫌，原審裁定交付審判所持之理由既然已
    經跨越起訴門檻，則被告其他無罪答辯的理由，僅能留待日
    後審理程序的攻防，無法使本院撤銷原審准予交付審判之裁
    定。是抗告意旨所述，均非可採。
五、綜上所述，被告提起抗告，指摘原裁定不當，為無理由，應
    予駁回。　　
據上論斷，依刑事訴訟法第412條，裁定如主文。
中　　華　　民　　國　　110 　年　　9 　　月　　27　　日
                  刑事第十二庭  審判長法　官  陳如玲
                                      法　官  魏俊明
                                      法　官  蔡如惠
以上正本證明與原本無異。
不得再抗告。
                                      書記官  宗志強
中　　華　　民　　國　　110 　年　　9 　　月　　27　　日